【裁判字號】    98,易,1053
【裁判日期】    990624
【裁判案由】    恐嚇等
【裁判全文】
臺灣屏東地方法院刑事判決              98年度易字第1053號
公  訴  人  臺灣屏東地方法院檢察署檢察官
被      告  乙○○
選任辯護人  葉武侯律師
上列被告因恐嚇等案件，經檢察官提起公訴（98年度偵字第5540
號），本院判決如左︰
    主  文
乙○○犯公然侮辱罪，處拘役貳拾日，如易科罰金，以新臺幣壹
仟元折算壹日。
其餘被訴恐嚇危害安全部份無罪。
    事  實
一、乙○○（起訴書誤載為王棋雄，惟起訴與審判之對象同一，
    應予更正）於民國97年8 月14日下午2 時30分許，在屏東縣
    屏東市公所調解委員會參與由丁○○申請召開之車禍協調會
    ，因賠償問題雙方產生口角爭執，乙○○在上開調解委員會
    之不特定多數人得共聞共見之場所，基於公然侮辱之犯意，
    公然以「幹妳娘GY」之穢語辱罵丁○○，足以生損害於丁○○之名譽。
二、案經丁○○訴請臺灣屏東地方法院檢察署檢察官偵查起訴。
    理  由
壹、程序部分：
    按「被告以外之人於審判外之陳述，雖不符前四條之規定，
    而經當事人於審判程序同意作為證據，法院審酌該言詞陳述
    或書面陳述作成時之情況，認為適當者，亦得為證據。當事
    人、代理人或辯護人於法院調查證據時，知有第159 條第1
    項不得為證據之情形，而未於言詞辯論終結前聲明異議者，
    視為有前項之同意。」刑事訴訟法第159 條之5 定有明文。
    本件檢察官、被告乙○○及辯護人，對於下列有罪認定所憑
    被告以外之人於審判外之陳述，均知為傳聞證據，而未於言
    詞辯論終結前聲明異議，視為有該第159 條之4 第1 項之同
    意，且本院審酌各該證據作成當時之情況，並無違法之情事
    ，故認為適當而均得為證據。
貳、有罪部分：
一、訊據被告乙○○矢口否認有何公然侮辱之犯行，辯稱：我是
    冤枉的，我不認識告訴人，告訴人也說沒有看過我，我沒有
    理由及動機恐嚇告訴人，我是因為姑姑王瓊錘車禍被撞，在
    寶健醫院住院，我是醫院探望他，並經叔叔甲○○、丙○○
    說要去調解委員會才開車去調解會沒有恐嚇及公然侮辱告訴
    人云云。
二、經查，被告於上開時間、地點公然以：「幹你娘GY」之穢語
    ，辱罵告訴人丁○○之事實，業據證人即告訴人丁○○於本
    院審理中結證：調解時被告有用「五字經」罵我，如起訴書
    所寫的，只有罵一句等語（本院卷第86頁）；丁○○於檢察
    官偵訊時亦結證：被告在調解委員會剛來時說我們沒有誠意
    ，叫我們拿錢出來，他罵我幹你娘GY等語（97年度他字第14
    94號卷第26頁）。證人戊○○於本院審理中亦結證：於97年
    8 月14日下午2 時30分在屏東市公所車禍協調會我有參加，
    我看到被告跟丁○○發生衝突，那天我們到市公所調解委員
    會去調解，我陪丁○○一起去，見面後對方口氣不好，被告
    先罵，告訴人也有回嘴，我有告訴告訴人這不是解決事情的
    方法，被告就罵三字經，前面的三字經是一定有，因為很難
    聽，不想去記等語（本院卷第84頁）。另證人己○○於檢察
    官偵訊中亦結證：被告與丁○○突然很大聲罵起來，丁○○
    指著甲○○講你沒有念書，被告有罵三字經，丁○○說要打
    就打呀，我記得被告一定有罵三字經，罵幾分鐘而已，甲○○沒有罵，後來就沒有再協調了等語（97年度他字第1494號
    卷第27頁）。證人己○○於本院審理中固結證：97年8 月14
    日下午在屏東市公所協調會，調解這件調解案件，我在場，
    被告與丁○○有言語上衝突，丁○○在協調時我們正在看文
    件，丁○○突然用中指比向被告要被告過來，要不然你要怎
    樣，過來、過來，有挑釁的意思，我印象中沒有聽到三字經
    ，被告說你在比三小（台語，意指比什麼），我聽到的就是
    這樣子。現在距離當時有一段時間，我記憶有點模糊，我應
    該沒有講一定，那麼肯定的話，我年紀大，記性不好，印象
    中或許有講三字經，我印象模糊，我自己如果遇到爭執，突
    然生氣也會脫口而出三字經，但沒有惡意等語（本院卷第54
    、55頁）。經本院於審理中勘驗己○○於檢察官偵訊中之錄
    影光碟片，己○○於偵訊中確有證述：被告與告訴人突然大
    聲吵起來，二人罵來罵去，男的有罵三字經，沒有恐嚇，女
    的向男的比手指頭說來啊、來啊，三字經一定有等語，與偵
    訊筆錄記載相符，有本院審判筆錄可按（本院卷第84頁）。
    己○○於檢察官偵訊時係98年5 月12日，距案發之97年8 月
    14日約有九個月，記憶應較清晰，而其於本院審理時之證述
    離案發時已一年七月，記憶難免模糊，且己○○係41年8 月
    4 日生，已57歲，其於本院亦陳稱：我年紀大，記性不好，
    印象中或許有講三字經，我印象模糊等語（本院卷55頁）。
    堪認己○○於檢察官偵訊中之證述，較可採信。再佐以證人
    甲○○於檢察官偵訊中亦結證：當時被告與告訴人吵得很兇
    ，口氣不好等語（97年度他字第1494號卷第13頁），堪認被
    告於上開時、地確有與告訴人在言語上有衝突。至證人甲○○固於檢察官偵訊及本院審理中均證稱：被告沒有罵三字經
    或五字經等語，然證人甲○○係被告乙○○之叔叔，且被告
    係陪同甲○○前往參與車禍事件之調解，其證稱被告未辱罵
    告訴人乙節，難謂避重就輕及迴護被告之虞，自難採為有利
    於被告之認定。綜上，互核證人即告訴人丁○○、證人戊○○、證人己○○就被告於上開時地以「三字經」之穢語辱罵
    告訴人丁○○所證述之情節，大致相符，應堪採信。被告否
    認犯行，顯係事後卸責之詞，不足採信。被告於上開時地以
    「幹你娘GY」之穢語辱罵告訴人之事實，事證明確，犯行堪
    以認定，應依法論科。
三、核被告乙○○所為係犯刑法第309 條第1 項之公然侮辱罪。
    審酌被告乙○○素行尚佳，有臺灣高等法院被告前案紀錄表
    1 份在卷可按，於車禍賠償事件調解程序，不思理性解決紛
    爭，一言不合，即以粗鄙之言語辱罵告訴人，損害告訴人之
    名譽，事後未與告訴人達成和解，犯後態度等一切情狀，量
    處如主文所示之刑，並諭知易科罰金折算之標準。
、無罪部分：
一、公訴意旨另以：被告乙○○於97年8 月14日下午2 時30分許
    ，在屏東縣屏東市公所參與由丁○○申請召開之車禍協調會
    ，因賠償問題雙方產生口角爭執，乙○○以恐嚇之犯意，說
    「你們都不要出來」並比手勢( 作勢打人狀) ，使丁○○心
    生畏懼，因認被告乙○○另涉犯刑法第305 條恐嚇危害安全
    罪云云。
二、按犯罪事實應依證據認定之，無證據不得認定犯罪事實；又
    不能證明被告犯罪者，應諭知無罪之判決，刑事訴訟法第15
    4 條第2 項、第301 條第1 項分別定有明文。次按事實之認
    定，應憑證據，如未能發現相當證據，或證據不足以證明，
    自不能以推測或擬制之方法，以為裁判之基礎；又認定犯罪
    事實所憑之證據，雖不以直接證據為限，間接證據亦包括在
    內，然而無論直接或間接證據，其為訴訟上之證明，須於通
    常一般之人不致有所懷疑，而得確信其為真實之程度者，始
    得據為有罪之認定；再認定不利於被告之事實，須依積極證
    據，苟積極證據不足為不利於被告事實之認定時，即應為有
    利於被告之認定，更不必有何有利之證據（最高法院40年台
    上字第86號判例、76年台上字第4986號判例及30年上字第
    816 號判例意旨參照）。次按告訴人之告訴，係以使被告受
    刑事訴追為目的，是其陳述是否與事實相符，仍應調查其他
    證據以資審認（最高法院52年台上字第1300號判例意旨參照
    ）。
三、訊據被告乙○○堅決否認有為上開公訴意旨所指之恐嚇犯行
    ，並辯稱：我是冤枉的，我不認識告訴人，告訴人亦未見過
    我，我沒有理由及動機恐嚇告訴人等語。經查：
(一)、證人即告訴人丁○○固於檢察官偵查中結證：被告罵我幹你
    娘GY，他說你們都不要出來，不然就…，比起手勢說要打我
    ，我跟我先生感到害怕等語（97年度他字第1494號卷第26頁
    ）；丁○○於本院審理中則結證：被告以妳就不要出來，出
    來就給妳好看，被告手舉過肩頭，作勢要打人等語（本院卷
    第87頁）。惟證人戊○○於本院審理中係證稱：我有看到被
    告與丁○○發生衝突，那天我們到市公所調解委員會要調解
    ，我陪她一起去，見面對方口氣不好，被告先罵，告訴人也
    有回嘴，我有告訴告訴人這不是解決事情的方法，被告就罵
    三字經，說「出去給我試看看」，臉部是罵人的表情，比手
    畫腳，我不太記得，當時吵架的畫面，讓我嚇到，我才會制
    止丁○○不要吵，二個都很衝，我怕會打起來等語（本院卷
    第84-85 頁）。就證人丁○○、戊○○證述之內容，被告當
    日究係說「妳就不要出來，出來就給妳好看」或係說「出去
    給我試看看」已有不同。又丁○○證述被告當時手舉過肩頭
    ，作勢要打人之動作，戊○○僅稱被告是罵人的表情，比手
    畫腳，且稱不太記得等語，是證人丁○○、戊○○證述被告
    恐嚇之情節，並不相符合。
(二)、告訴人丁○○與被告有言語上衝突，兩人並有互相挑釁之舉
    止，且丁○○當時與被告互相對峙，氣氛劍拔弩張等情，業
    據證人戊○○於本院證稱：被告說「妳若出去給我試看看」
    之後，調解委員就制止，丁○○聽到被告這麼說，就說她不
    怕，說你來啊、你來啊，當時二人的氣氛劍拔弩張很激烈，
    我感覺要打起來等語（本院卷第85頁）。證人己○○於本院
    審理中亦結證：97年8 月14日下午在屏東市公所協調會調解
    時被告與丁○○有言語上衝突，丁○○在協調時我們正在看
    文件，丁○○突然用中指比向被告要被告過來，要不然你要
    怎樣，過來、過來，有挑釁的意思，被告說你在比三小（台
    語，意指比什麼），當時沒有看到被告要打人的舉動，沒有
    動作，也沒有打人的動作等語（本院卷第55頁）。證人甲○○於本院審理中亦結證：97年8 月14日丁○○有申請她先生
    蘇秀哲的車禍調解，是在屏東市調解委員會進行調解，因為
    那時候我妹妹被撞到受傷在加護病房，我們去醫院回來在路
    上遇到，被告問我們要去那裡，我說我們要去調解委員會，
    他才跟我們一起去，進去調解委員會不到五分鐘就出來，調
    解委員問我有無拿交通隊事故單，我說人還在醫院還沒有做
    筆錄，在寶建醫院，叫他寶建醫院的醫藥費先付一下，蘇秀
    哲的太太用中指比我的頭，問我有沒有讀書，為什麼我們撞
    到人要先拿錢去付醫藥費，我說好，我沒有讀書，我去讀書
    ，被告用手對空中揮了一下，說你在比三小（台語），那時
    候雙方都在爭執很大聲，我就拉被告說我們出來調解，不要
    那麼大聲等語在卷（本院卷第57-58 頁）。縱認被告曾對丁○○表示：「你們都不要出去」，並作勢要打丁○○，自當
    時丁○○與被告互相對峙，劍拔弩張之氣氛，及丁○○向被
    告表示：你過來! 你過來! 等情形觀之，丁○○顯然未因被
    告之言語或舉止而心生畏怖，難認已生危害於安全。
(三)、綜上所述，告訴人丁○○之證述與證人戊○○之證述尚有出
    入，已難遽以採信，且告訴人係以被告受刑事追訴為目的，
    亦無其他確切之證據佐證告訴人丁○○之證述與事實相符，
    自難僅憑告訴人及戊○○之證述遽認被告有恐嚇危害安全之
    犯行；況縱認被告有以：你們都不要出來等語，及比手勢作
    打人狀，恐嚇告訴人，惟告訴人亦以手勢，並向被告表示：
    來啊! 來啊! 等動作挑釁被告，顯然未心生畏怖，即不足致
    生危害於告訴人，自與恐嚇危害安全罪之構成要件不該當。
    此外，復查又無其他積極、確切之證據足以證明被告涉有公
    訴意旨所指之恐嚇危害安全犯行，要屬不能證明被告犯罪，
    揆諸前揭說明，自應為無罪之諭知。
據上論斷，應依刑事訴訟第284 條之1 、第299 條第1 項前段、
第301 條第1 項，刑法第309 條第1 項、第41條第1 項前段，刑
法施行法第1 條之1 ，判決如主文。
本案經檢察官劉昀到庭執行職務。
中    華    民    國    99    年    6     月    24    日
                  刑事第一庭    法  官  涂裕洪
以上正本證明與原本無異。
如不服本判決應於收受本判決送達後10日內向本院提出上訴書狀
，其未敘述上訴理由者，並得於提起上訴後10日內向本院補提理
由書狀（均須按他造當事人之人數附繕本）「切勿逕送上級法院
」
中    華    民    國    99    年    6     月    24    日
                                書記官  卓春成
附錄本判決論罪科刑法條全文：
刑法第309條第1項：
公然侮辱人者，處拘役或300 元以下罰金。

司法院資訊處製作；財團法人民間司法改革基金會備份。
